臺灣新竹地方法院民事裁定　九十年度竹勞簡字第六號
　　異議人即原告　甲○○
右異議人即原告與被告中興有聯工業股份有限公司間給付資遣費事件，異議人即原告
對於審判長之發問或曉諭為違法提出異議，本院裁定如左：
    主      文
異議駁回。
    事實及理由
一、異議意旨略以：民國九十一年四月二十六日言詞辯論期日中，審判長有提及：「
    你認為三月十一日或三月十六日哪一個是合法解雇？」，經異議人即原告冷靜思
    量後，才發現事實上董事長所批示日期並非是上述二種日期，應該是八十八年三
    月十日及九十年二月二十三日所提出的６等分別日期，是審判長所問的日期與異
    議人即原告所主張的期日是完全不同的。被告公司的人員皆不知三月十六日是假
    與否，何時簽立６的日期亦不敢答覆是項原告的質疑，被告公司的人員皆不知之
    下，原告豈有此「完全知悉」之理？原告「勞力」已經處在被告多人的陷阱欺負
    下，已經夠可憐的，並非是犯罪之人，疾言厲色之審問，確有阻礙異議人即原告
    是項思考，其結果當非是原告的真意，勞工的權益是有受到毀損，委屈無法訴求
    ，竟無人識，異議人即原告僅是主張勞工的基本權益，以落實正義的伸張，並非
    是犯罪，何況不願意和解是資方，異議人即原告對於本案言詞辯論程序提出異議
    ，民事訴訟法有明文規定，勞工的權益是不可拋云云。
二、惟按參與辯論人，如以審判長關於指揮訴訟之裁定，或審判長及陪席推事之發問
    或曉諭為違法而提出異議者，法院應就其異議為裁定，民事訴訟法第二百零一條
    固定有明文。惟按言詞辯論筆錄內，應記載辯論進行之要領，並將證據之聲明或
    捨棄及對於違背程序規定之異議，民事訴訟法第二百十三條第一項第二款亦定有
    明文，則依前開規定提出異議者，似應於言詞辯論時為之，本件異議，異議人即
    原告並非於言詞辯論期日提出，而係言詞辯論期日後始行提出，其提出異議尚非
    合法。縱認言詞辯論後亦得依同法第二百零一條提出異議，惟按民事訴訟法第二
    百零一條所謂違法係專指發問或曉諭不備同法第一百九十九條第二項所定之要件
    而言，亦即是否不備「審判長應向當事人發問發問或曉諭，令其為事實上及法律
    上之陳述，聲明證據或其他必要之聲明及陳述，其所聲明或陳述有不明瞭者，應
    令其敘明或補充之」之要件，不得以發問或曉諭為不當或不必要，據為提出異議
    之理由。經查：本院九十一年四月二十六日審理中審判長乃是問以：「之前是否
    曾於另案分別主張三月十一日終止，及三月十六日終止兩造僱傭關係？」，而非
    異議狀上異議人即原告所主張之「你認為三月十一日或三月十六日哪一個是合法
    解雇？」（詳該日言詞辯論筆錄），而本院之所以為前開發問，並令其為事實上
    之陳述，係因異議人即原告曾於另案即本院八十八年度竹勞簡字第一號、八十八
    年度勞簡上字第二號給付工資等事件中主張被告未知會原告即逕行將其薪資調降
    ，又於八十八年三月間毆打原告脅迫離職，原告不堪其擾而於同年三月十一日辦
    理離職手續，而請求被告給付資遣費等費用等情（參本院前開事件判決書），並
    曾於另案即本院九十一年度竹勞小字第三號給付工資事件中主張被告藉故辭退原
    告，而離職申請書批示日期為八十八年三月十六日，而請求同年月十二日至十六
    日之工資等情。復於本件訴訟起訴主張原告至被告公司任職，從八十五年十二月
    十六日至八十八年三月十二日，被告藉故資遣原告，並於九十一年四月十九日審
    理中復稱當初是受到逼迫才自動離職，而依勞動基準法第十六條及同法第十七條
    之規定，向被告請求給付資遣費及預告期間之工資云云。從而前開發問係針對異
    議人即原告先前所為之訴訟主張為發問，且前開發問乃是判斷異議人原告本件訴
    訟主張是否為前案既判力效力所及，及其主張終止勞動契約之時點等情所為之發
    問，並未逾越闡明權之範圍，亦為發現前開事實所為必要之訊問，異議人即原告
    並已答稱：其沒有主張過三月十一日終止，只主張過三月十六日終止兩造僱傭關
    係等語。足徵於本院九十一年四月二十六日言詞辯論中，審判長之發問或曉諭並
    未違法，揆諸前開說明，異議人即原告提出本件異議，即無理由，應予駁回。
中　　　華　　　民　　　國  　九十一　　年　    四　 　 月　 　三十　 　日
                                  臺灣新竹地方法院民事第一庭
~B法　　　官　張宏節
右為正本係照原本作成。
不得抗告。
~B法院書記官　林美足
中　　　華　　　民　　　國  　九十一　　年　    四　 　 月　 　三十　 　日
